【裁判字號】    89,易,1166
【裁判日期】    900823
【裁判案由】    違反公司法
【裁判全文】
臺灣新竹地方法院刑事判決                        八十九年度易字第一一六六號
    公  訴  人  臺灣新竹地方法院檢察署檢察官
    被      告  甲○○
    選任辯護人  范足鳳律師
右列被告因違反公司法案件，經檢察官聲請簡易判決處刑（八十九年度偵字第四三八
二號），本院改依通常訴訟程序審理，暨移
號，係同一事實），判決如左︰
    主  文
甲○○公司負責人，違反公司不得經營登記範圍以外之業務之規定，處拘役拾日，
併科罰金新臺幣萬元；拘役如易科罰金，罰金如易服勞役，均以銀元佰元即新臺
幣玖佰元折算壹日。
    事  實
一、甲○○係設於新竹市○○路三○六號名星建設有限公司（下稱名星建設公司）之
    代表人，為公司負責人，明知名星建設公司登記經營項目為「一、委託營造廠商
    興建國民住宅出租及出售業務。二、房屋租售之介紹業務。三、有關室內裝潢及
    廣告之設計承攬業務。四、各種五金建材之經銷買賣及進出口貿易業務。五、有
    關前項業務之經營及轉投資。」等事業，並未經主管機關核准登記經營旅館業務
    ，竟自民國八十八年六、七月起，擅自在新竹市○○路三○六號三樓至九樓經營
    旅館業務，違反公司不得經營登記範圍外業務之規定，嗣於八十九年六月十三日
    、八十九年七月四日先後經新竹市政府稽查而獲知上情。
二、案經經濟部函送臺灣新竹地方法院檢察署檢察官偵查起訴暨移送併案審理。
    理  由
一、訊據被告甲○○固坦承其為名星建設公司之負責人，公司登記經營事項並不包含
    旅館業務，而名星建設公司係於前揭時地，經營房屋出租業務之事實，惟矢口否
    認有違反公司法所定經營登記以外業務之犯行，辯稱：名星公司所為，僅係將房
    屋出租予特定簽約廠商供海外技術人員、員工居住，並非經營旅館業，所為屬於
    登記範圍之「委託營造廠商興建國民住宅出租業務」，而非經營登記範圍外之旅
    館業務云云。經查：
  （一）被告擔任負責人之名星建設公司之登記經營項目為「一、委託營造廠商興建
        國民住宅出租及出售業務。二、房屋租售之介紹業務。三、有關室內裝潢及
        廣告之設計承攬業務。四、各種五金建材之經銷買賣及進出口貿易業務。五
        、有關前項業務之經營及轉投資。」，此有名星建設公司公司執照、營利事
        業登記證、變更登記事項卡在卷可稽；又該公司於前揭時地出租新竹市○○
        路三○六號三樓至九樓房間予簽約廠商之海外技術人員、員工住宿之事實，
        業據被告自承在卷，並經檢察官到場勘驗屬實，製有履勘現場筆錄附卷足憑
        （參八十九年度偵字第三五二五號第三十三、三十四頁），且有住宿名單、
        商務套房承租約定書、現場照片二十三幀足資佐證，是以被告所為出租行為
        ，堪予認定。
  （二）本案應審究者，被告所為上開出租行為，究係登記事項之「委託營造廠商興
        建國民住宅出租業務」，抑或經營「旅館業務」，經查：
      (1)觀諸被告提出之商務套房承租約定書內容，其出租之對象為特定廠商之所屬
        員工、顧問、國外合作股東、技術人員或相關人員等，是公司員工因時間而
        有更替之情形，縱肯認公司員工部分係屬於特定人員，其國外合作股東可因
        應業務關係而增加及變更，應屬於不特定之人員，甚者所謂相關人員，其範
        圍之不特定性更無庸置疑；又上開商務套房承租約定書內容，廠商並未簽定
        特定房間號碼、數量，係由住宿現場人員依據斯時之住房情況加以編排住宿
        房號、房間種類，足認被告提供不特定房間出租予簽約廠商內不特定人員住
        宿，此情形如同公司於旅館中預定一定數額之房間供合作人員、及國外廠商
        住宿性質相同，而與國民住宅出租業經營出租特定之房屋、房間狀況，大相
        逕庭。
      (2)按「旅館業」係指提供不特定人休息、住宿服務之營利事業，臺灣省旅館業
        管理規則第二條、台北市旅館業管理規則第三條、高雄市旅館業管理規則第
        三條各定有明文；而「委託營造廠商興建國民住宅出租業」係指商業大樓或
        國民住宅之出租，經濟部七十五年四月十日經（七五）第一四五六三號函參
        照，互核二種事業，縱然均有租賃關係存在，然前者尚包含房客休息、住宿
        之相關服務，而後者僅係單純將租賃物交予房客使用，是以二項事業性質不
        同。查，本案名星建設公司所出租房間之設備齊全（包括硬體傢俱設備、寢
        具、盥洗用具及物品寄放等設備），並於三樓設有櫃臺提供轉接電話、寄放
        房間鑰匙服務，櫃臺後方懸掛六個時鐘顯示世界各大城市時間，另設有公用
        餐廳以供應房客早餐，又定時派員清掃房間、更換床單等服務之事實，均據
        上開照片拍攝明確，另經證人即新竹市建設局課員黃昭勳於偵訊中證述屬實
        ，顯然被告負責之名星建設公司確已提供房客之住宿服務，絕非僅單純以房
        間或套房出租（僅供房間）性質。至被告辯稱：並非經營旅館業僅係委託營
        造廠商興建國民住宅出租業務云云，顯係個人之誤認，無足為信。
      (3)參以上開商務套房承租約定書第五條約定，被告亦提供免費保險箱供承租人
        使用，此與旅館業之性質不得謂不同；另由約定書第三條明訂，被告得依據
        房間種類不同（標準單人房、豪華單人房、豪華雙人房、標準套房、豪華套
        房等五種）而異其收費標準，其與一般旅館業依據房間種類不同而異其收費
        之性質並無區別。此外，經新竹市政府先後於八十九年六月十三日、八十九
        年七月四日派員稽查，認名星建設公司實際經營旅館業務，有新竹市政府各
        機關聯合查報旅賓館現場記錄表二份在卷足憑具，亦為相同之認定。
  （三）綜上所述，依據名星公司出租房間所提供之設備、服務、收費之標準及出租
        對象等現狀觀之，在在符合旅館業之經營型態，是以名星建設公司係經營旅
        館業務，而非經營公司登記範圍內業務，堪予認定。本案事證已臻明確，被
        告違反公司法犯行，堪予認定，自應依法予以論罪科刑。
二、被告為名星建設公司之負責人，違反公司不得經營登記範圍以外業務之行為，核
    犯公司法第十五條第三項之罪。爰審酌凱福立商務有限公司於八十七、八十八年
    間，在同址同地經營旅館業務，負責人王瑞美違反公司法犯行，經本院以八十八
    年度簡上字第三九號判決論科確定，詎名星建設公司收回該出租大樓，竟仍續行
    經營旅館業務，顯係漠視公司法所定，及被告所負責名星建設公司經營所得利益
    ，規避建築法規所定之建築設備標準，對於投宿房客所生之潛在危險，造成主管
    機關對於經營旅館業者管理之不易，暨被告犯罪後之態度等一切情狀，量處如主
    文所示之刑，併各諭知易科罰金、易服勞役之折算標準。
三、被告行為後，刑法第四十一條業於九十年一月四日修正為「犯最重本刑為五年以
    下有期徒刑以下之刑之罪，而受六月以下有期徒刑或拘役之宣告，因身體、教育
    、職業、家庭之關係或其他正當事由，執行顯有困難者，得以一元以上三元以下
    折算一日，易科罰金。但確因不執行所宣告之刑，難收矯正之效或難以維持法秩
    序者，不在此限。」「併合處罰之數罪，均有前項情形，其應執行之刑逾六月者
    ，亦同。」並於同年月十日公布施行，於同年月十二日生效，雖就本案法定刑為
    有期徒刑三年以下之罪部分，不生新舊法有利被告與否之比較，惟因法律既已修
    正如上，本院自應援引刑法第二條第一項前段之規定，適用裁判時之法律，附此
    敘明。
據上論斷，應依刑事訴訟法第四百五十二條、第二百九十九條第一項前段，公司法第
十五條第三項、第一項，刑法第十一條前段、第二條第一項前段、第四十一條第一項
前段、第四十二條第二項，罰金罰鍰提高標準條例第二條，現行法規所定貨幣單位折
算新臺幣條例第二條，判決如主文。
本案經檢察官吳金棟到庭執行職務。
中      華      民      國    九十      年      八      月    二十三    日
                                    臺灣新竹地方法院刑事第一庭
                                        法  官    黃  美  文
右正本證明與原本無異。
如不服本判決，應於判決送達後十日內向本院提出上訴狀( 應附繕本 )，上訴於
臺灣高等法院。
                                        書記官    饒  興  蘭
中      華      民      國    九十      年      八      月    二十三    日
附錄：
公司法第十五條：
公司不得經營登記範圍以外之業務。
公司之資金，除因公司間業務交易行為有融通資金之必要者外，不得貸與股東或任何
他人。
公司負責人違反前二項規定時，各處一年以下有期徒刑、拘役或科或併科新台幣十五
萬元以下罰金，並賠償公司因此所受之損害。


司法院資訊處製作；財團法人民間司法改革基金會備份。
